【裁判字號】    98,交聲,887
【裁判日期】    980911
【裁判案由】    違反道路交通管理處罰條例聲明異議
【裁判全文】
臺灣士林地方法院交通事件裁定         98年度交聲字第887號
原處分機關  臺北市交通事件裁決所
異  議  人
即受處分人  甲○○
上列異議人即受處分人因違反道路交通管理處罰條例案件，對於
臺北市交通事件裁決所民國98年1 月8 日所為之處分（原處分案
號：北市裁催字第裁22-AG0000000號），聲明異議，本院裁定如
下：
    主  文
異議駁回。
    理  由
一、異議意旨略以：異議人即受處分人甲○○於民國97年7月21
    日14時06分許，駕駛車號6623-QD 號自用一般小客車（下稱
    系爭車輛），沿臺北市○○路（南向北）行經臺北市○○區
    ○○路、陽光街口（下稱系爭路口），因當時瑞光路塞車，
    前車擋住致系爭車輛停留路口太久，無法在號誌燈轉換為紅
    燈前通過路口，惟異議人並無闖紅燈之意圖。原處分機關單
    憑「車子卡在十字路口」之照片遽認異議人闖紅燈之事實，
    系爭路口號誌燈號由黃燈變換為紅燈秒數是否足夠用路人通
    過系爭路口？系爭路口交通打結時間，指揮交通員警是否認
    真執勤指揮交通？用路人正常通過系爭路口需費時多久時間
    ？時速多少？又塞車時須費時多久？舉發單位臺北市政府警
    察局內湖分局均未提出具體說明，抑且執勤員警於開庭當日
    提出之違規照片與異議人收受之照片迥異，爰聲明異議云云
    。
二、原處分意旨略以：異議人97年7 月21日14時06分許，駕駛系
    爭車輛行經系爭路口時，適該路口之燈光管制號誌為圓形紅
    燈，竟未在停止線前停等，即逕行闖越，而有「駕車行經有
    燈光號誌之交岔路口闖紅燈」之違規事實，為警以感應式線
    圈感應啟動電腦拍照採證逕行舉發，經原處分機關認違規事
    實明確，爰道路交通管理處罰條例第53條第1 項規定，裁處
    新臺幣（下同）5400元之罰鍰，並依同條例第63條第1 項第
    3 款（原處分漏載第63條第1 項第3 款）規定，記違規點數
    3 點等語。
三、按汽車駕駛人，行經有燈光號誌管制之交岔路口闖紅燈者，
    處1800元以上5400元以下罰鍰，併計違規點數3 點，道路交
    通管理處罰條例第53條第1 項、第63條第1 項第3 款分別定
    有明文。又按汽車行駛至交岔路口，其行進、轉彎，應遵守
    燈光號誌或交通警察之指示，道路交通安全規則第102 條第
    1 項第1 款亦定有明文。又按行車管制號誌顯示為圓形紅燈
    者，其意義為車輛禁止通行，不得超越停止線或進入路口，
    道路交通標誌標線號誌設置規則第206 條定有明文，故汽車
    駕駛人行進至有燈光號誌管制之交岔路口，其行進、轉彎應
    遵守燈光號誌之指示，而燈光號誌顯示為圓形紅燈之情形下
    ，不論有無往來車輛，即應停止於停止線前，而不得有超越
    停止線、進入路口之行為，否則即屬道路交通法規所定義之
    「闖紅燈」行為，而應受罰。
四、經查：
(一)異議人雖以前詞置辯，否認有「行經有燈光號誌管制之交岔
    路口闖紅燈」之違規云云。惟查，訊據證人即本件舉發違規
    員警林勇欽到院具結證稱：採證照片是機器照的，我們定期
    收取後，相片是我認定。…異議人在黃燈亮四秒（Y4）結束
    之後路口號誌南北向轉成紅燈並經過1.7 秒（R017）的時候
    車輛經過停止線，以時速28公里（V＝28）的時速，通過路
    口在紅燈亮經過2.7 秒（R027）的時候通過路口，如果在黃
    燈的時候已經通過停止線的時候是不會照相的，每一個路口
    的黃燈會不一樣，另外照片右下方下方有00000000，左下方
    的數據是照相的第幾件編號，標示001 是第一件被照，可能
    是剛好換完底片，所以照片不可能造假，也沒有必要。…伊
    於開庭前有去現場拍攝系爭路口照片，伊拍攝的行向就是異
    議人當時的行向。其中1 張是96年3 月份拍攝的，另1 張是
    97年1 月15日拍攝的，用以佐證系爭路口的現狀都沒有改變
    等語（見本院卷第32頁以下），並當庭提出採證照片2 張及
    系爭路口前後景觀照片2 張可資佐憑（見本院卷內證物袋及
    第36頁）。依採證照片顯示當時只有異議人一人駕駛系爭車
    輛行經系爭路口，前後並無來車，衡諸證人與異議人素不相
    識，亦無怨隙，應無甘冒觸犯偽證重罪，故意構詞誣陷異議
    人之可能，其證言自得為本院判斷之依據，是以，堪認證人
    前開證述應屬事實。至異議人辯稱並未見過採證照片云云，
    惟異議人並未提出舉發照片或其他積極證據證明，是異議人
    上開所指，恐有誤會，不可採信。
(二)觀諸本件第1 張採證照片顯示之電腦感應數據，異議人確係
    於前開時、地駕駛系爭車輛行駛於瑞光路上，於其行向之圓
    形黃燈亮起後4 秒時，系爭車輛之前車輪業已超越紅燈停止
    線，後車輪則位於紅燈停止線上，此由採證照片之電腦感應
    數據第1 排文字「0000 00-00-00 」即2008年7 月21日14時
    06分、第2 排右側文字「RO17」即紅燈亮起後1.7 秒拍攝第
    1 張照片、第3 排左側文字「001 」即底片採證編號可稽。
    復觀之前開照片所示異議人為前開駕駛行為時，燈光號誌確
    為圓形紅燈，是異議人係於其行向之圓形紅燈亮起後1.7 秒
    的時候車輛經過停止線，方超越停止線進入路口至明。
(三)另參以本件第2 張採證照片所示，異議人駕駛之前開車輛確
    係以時速28公里之速度往前行駛，車輛後車輪於圓形紅燈亮
    起後2.7 秒已完全通過停止線，進入路口。此由照片電腦感
    應數據第2 排右側文字「RO27」即紅燈亮起後2.7 秒拍攝第
    2 張採證照片、第3 排右側文字「V=28」即違規車輛以時速
    28公里行駛通過路口可資佐證，而前開採證照片及電腦趕應
    數據之解讀，復核與證人林勇欽之上開證述大致相符，益證
    異議人係於前開交岔路口燈光管制號誌之紅燈亮起1.7 秒後
    ，未於停止線前停等，卻逕穿越停止線、行人穿越道進入路
    口，以時速28公里之速度往前行駛穿越停止線及行人穿越道
    ，事屬明確，已堪認定。
(四)再按行車管制號誌之圓形紅燈燈號顯示之意義為「車輛面對
    圓形紅燈表示禁止通行，不得超越停止線或進入路口」，道
    路交通標誌標線號誌設置規則第206 條第5 項第1 款定有明
    文，承上所述，異議人係於前開交岔路口之圓形紅燈亮起後
    1.7 秒後，未於停止線前停等，以時速28公里之速度往前行
    駛超越停止線及行人穿越道後，依前開規定自屬闖越紅燈至
    為灼然。
五、綜上所述，本件異議人確有騎乘上開車輛於前開時、地「駕
    車行經有燈光號誌之交岔路口闖紅燈」之事實，堪足可信，
    異議人所辯，洵不足採。從而，原處分機關依據道路交通管
    理處罰條例第53條第1 款第63條第1 項第3 款之規定裁處54
    00元罰鍰，並記違規點數3 點，其認事用法並無違誤，裁罰
    亦無不當，本件異議為無理由，應予駁回。
六、據上論斷，應依道路交通案件處理辦法第19條，裁定如主文
    。
中    華    民    國    98    年    9     月    11    日
                  交通法庭法  官  吳維雅
以上正本證明與原本無異。
如不服本裁定，應於送達後5 日內，向本院提出抗告狀。
                          書記官  劉育君
中    華    民    國    98    年    9     月    11    日


司法院資訊處製作；財團法人民間司法改革基金會備份。
